臺灣高等法院臺南分院刑事判決
111年度上訴字第1333號
上  訴  人  
即  被  告  顏成烽



選任辯護人  李嘉耿律師
            林柏宏律師
上列上訴人因加重詐欺案件，不服臺灣嘉義地方法院111年度訴
緝字第17號中華民國111年8月25日第一審判決（起訴案號：臺灣
嘉義地方檢察署110年度偵緝字第63號），提起上訴，本院判決
如下：
    主  文
上訴駁回。
    理  由
一、民國110年6月18日修正施行之刑事訴訟法第348條規定：「
    上訴得對於判決之一部為之。對於判決之一部上訴者，其有
    關係之部分，視為亦已上訴。但有關係之部分為無罪、免訴
    或不受理者，不在此限。上訴得明示僅就判決之刑、沒收或
    保安處分一部為之」。同日修正施行之刑事訴訟法施行法第
    7條之13規定：「中華民國110年5月31日修正通過之刑事訴
    訟法施行前，已繫屬於各級法院之案件，於施行後仍適用修
    正前刑事訴訟法第348條規定；已終結或已繫屬於各級法院
    而未終結之案件，於施行後提起再審或非常上訴者，亦同」
    。經查：本案於上述規定修正施行之後111年10月18日始繫
    屬於本院（見本院卷第3頁），上訴之效力及範圍應依修正
    後第348條規定。而原審判決後，檢察官並未提起上訴，被
    告明示僅就原判決量刑部分提起上訴（包括：是否有刑法第
    59條規定之適用？原審各罪的量刑及所定的應執行刑是否過
    重？見本院卷第21-23頁被告之上訴理由），檢察官和被告
    、辯護人雙方均同意本院僅就量刑事項進行證據調查及辯論
    （本院卷第70頁審理筆錄參照）。因此，本件審判範圍僅就
    原判決量刑妥適與否進行審理，本案犯罪事實、所犯法條及
    論罪部分之認定，當事人均沒有爭執，本院爰引用第一審判
    決書所記載之事實、證據、論罪（如附件），合先敘明。
二、被告上訴意旨略以：被告所犯刑法第339條之4第1項之加重
    詐欺取財罪，係法定最輕本刑1年以上有期徒刑之罪，被告
    年僅20餘歲，一時失慮，與共犯黃建凱等人誤觸刑章，而被
    告業已賠償被害人，對被害人所生之損害輕微，考量被告犯
    後態度良好，犯罪動機及犯罪所生損害輕微，客觀上應有足
    以引起一般同情之處，不無情輕法重之情，應有刑法第59條
    規定之適用，原判決未依該規定酌減其刑，應有違誤，上訴
    請求撤銷原判決。
三、本院上訴判斷
　㈠原審認被告無刑法第59條規定適用部分，並無不當
　  按犯罪之情狀顯可憫恕，認科以最低度刑仍嫌過重者，固得
    依據刑法第59條規定酌量減輕其刑。條文所謂犯罪情狀，必
    須有特殊之環境及原因，在客觀上顯然足以引起一般同情，
    認為縱予宣告法定最低刑度猶嫌過重；而所謂犯罪情狀顯可
    憫恕，係指裁判者審酌刑法第57條各款所列事項，以行為人
    之責任為基礎之一切情狀，予以全盤考量後，認其程度已達
    顯可憫恕之程度，始有其適用。被告上訴意旨雖以上述理由
    認有刑法第59條之適用，惟查，被告與共犯黃建凱等人利用
    社群軟體用戶之粉絲專頁，刊登不實之手錶交易訊息以為詐
    騙，且犯罪次數並非單一，其犯罪除對侵害被害人財產權外
    ，亦損害社會交易秩序與信任，且原判決附表所示各被害人
    之退款賠償，均係共犯黃建凱為之，此經共犯黃建凱供述（
    訴180卷第81、86-87、190-191頁）及被害人江亦峻證述（
    訴180卷第176-177、179頁），被告雖稱：其係與黃建凱一
    同賠償，但進一步質以可否提出證據時，其又稱：要再想看
    看等語（見本院卷第72頁），被告並無法提出其確有出面賠
    償原判決附表所示被害人之證據以實其說。觀諸被告犯罪當
    時之情節，並無何特殊之原因與環境，在客觀上自無足以引
    起一般同情，而顯然可憫之情狀。是被告上訴主張其附表所
    示各加重詐欺犯行，均應依刑法第59條規定減輕其刑云云，
    於法自有未合。原審未予適用刑法第59條規定，並無不當。
　㈡被告另上訴主張原審各罪量刑及定應執行刑過重部分，亦無
    理由：
　　量刑之輕重，係事實審法院得依職權自由裁量之事項，茍已
    斟酌刑法第57條各款所列情狀而未逾越法定刑度，亦無明顯
    違背罪刑相當原則，不得遽指為違法；上級法院對於下級法
    院之職權行使，原則上應予尊重。經查：
　1.原審審理後，認為：審酌被告正值青壯，具有謀生能力，卻
    不思循合法途徑獲取所需，反而利用網際網路得以快速且廣
    泛傳播資訊之特性，利用社群軟體從事本案詐欺犯行，致使
    該社群軟體用戶均可能成為不實詐騙內容之民眾，最終導致
    原判決附表所示之人受騙而交付財物，所為侵害他人財產權
    ，亦危害網路線上交易之安全性。再考量被告原否認犯罪，
    於本院審理中終能坦承犯行之犯後態度，以及共同正犯黃建
    凱均已將詐騙所得之金額分別退還原判決附表所示之人，已
    稍能彌補其等所受損害。兼衡被告本案各次犯行犯罪之動機
    、目的、手段、分工情形、犯罪所得利益、所生損害、其素
    行，以及被告於本院審理中所陳之教育程度、職業、家庭、
    生活、經濟狀況等一切情狀，就被告如原判決附表編號1-4
    所示各犯行，分別各量處有期徒刑1年，已經就刑法第57條
    所列各款例示情狀詳為斟酌，且僅係量處法定最低刑度，客
    觀上並無過重之虞，被告此部分上訴亦無理由。
　2.其次，數罪併罰之定應執行之刑，並非予以犯罪行為人不當
    之利益，為一種特別的量刑過程，乃對犯罪行為人本身及所
    犯各罪之總檢視，依刑法第51條第5 款之規定，採限制加重
    原則，資為量刑自由裁量權之外部界限，並應受法秩序理念
    規範之比例原則、平等原則、責罰相當原則之內部抽象價值
    要求界限之支配，使以輕重得宜，罰當其責，兼顧刑罰衡平
    原則（最高法院100年度台上字第21號判決意旨參照) ；數
    罪併罰定應執行刑之裁量標準，其裁量應兼衡罪責相當及特
    別預防之刑罰目的，具體審酌整體犯罪過程之各罪關係「例
    如各行為彼此間之關聯性（數罪間時間、空間、法益之異同
    性）、所侵害法益之專屬性或同一性、數罪對法益侵害之加
    重效應，及罪數所反應行為人人格及犯罪傾向等情狀綜合判
    斷，為妥適之裁量（最高法院104年度台抗字第718號裁定意
    旨參照)」 。本案被告數次犯行之時間密接，犯罪類型及侵
    害法益同質性甚高，原審就被告如原判決附表編號1至4所示
    各罪，定應執行刑有期徒刑1年3月，僅在各罪最長刑期（有
    期徒刑1年）之上酌加3月，已屬從輕，應已考量被告所犯均
    係加重詐欺取財罪，其犯罪類型、態樣、侵害法益及犯罪時
    間相近、行為動機相似，責任非難之重複程度較高，兼衡被
    告違反之嚴重性及所犯數罪整體非難評價，客觀上已經依據
    定應執行刑制度的恤刑精神，採限制加重原則，就被告的整
    體犯行重新檢視而妥適量刑，客觀上並無罪刑不相當，實難
    認有何過重情事，被告猶執上開情詞主張原審各罪及應執行
    刑的量刑過重云云，此部分上訴亦無理由。
　3.至被告雖以本院另案對共犯黃建凱所量處之刑度，指摘原判
    決對被告之量刑與所定之應執行刑過重，然本院另案（110
    年度上訴字第635號）對共犯黃建凱所判處之刑度均為1年2
    月，定應執行刑為1年10月，並諭知緩刑4年，且應於緩刑開
    始起算10個月內，向指定之政府機關、政府機構、行政法人
    、社區或其他符合公益目的之機構或團體，提供60小時之義
    務勞務，有該判決在卷可查，可見本院另案判決對共犯黃建
    凱所量處之刑度較原判決對被告之量刑與所定之應執行刑為
    重，被告以此指摘原判決對其量刑與所定之應執行刑過重，
    亦無理由。
  ㈢綜上，原審上開認事用法並無違誤，量刑亦屬妥適，被告仍
    執上開情詞提起上訴，或主張原審未適用刑法第59條規定酌
    減其刑不當，或主張原審量刑過重，請求本院撤銷改判更輕
    之刑云云，並無理由，應予駁回。
  據上論斷，應依刑事訴訟法第368條，判決如主文。
本案經檢察官陳昭廷提起公訴，檢察官章京文到庭執行職務。
中　　華　　民　　國　　111 　年　　12　　月　　6 　　日
                  刑事第四庭    審判長法　官  蔡廷宜 
　　                                  法　官  翁世容 
　　                                  法　官  林坤志
以上正本證明與原本無異。
如不服本判決應於收受送達後20日內向本院提出上訴書狀，其未
敘述上訴理由者，並得於提起上訴後20日內向本院補提理由書（
均須按他造當事人之人數附繕本）「切勿逕送上級法院」。
　　　　　　　　　　　　　　　　　　　書記官  凌昇裕
中　　華　　民　　國　　111 　年　　12　　月　　6 　　日
附錄本判決論罪法條全文
中華民國刑法第339條之4
犯第339條詐欺罪而有下列情形之一者，處1年以上7年以下有期
徒刑，得併科1百萬元以下罰金：
一、冒用政府機關或公務員名義犯之。
二、三人以上共同犯之。
三、以廣播電視、電子通訊、網際網路或其他媒體等傳播工具，
    對公眾散布而犯之。
前項之未遂犯罰之。
　　　　
附件：
　　　　
          臺灣嘉義地方法院刑事判決
111年度訴緝字第17號
公　訴　人　臺灣嘉義地方檢察署檢察官
被　　　告　顏成烽（原名顏文正）　
                    男　民國00年00月00日生
　　　　　　　　　　身分證統一編號：Z000000000號
　　　　　　　　　　住嘉義縣○○鄉○○村○○000號
上列被告因加重詐欺案件，經檢察官提起公訴（110年度偵緝字
第63號），被告於審判程序中，就被訴事實為有罪之陳述，經審
判長告知簡式審判程序之旨，並聽取公訴人、被告之意見後，本
院合議庭裁定由受命法官獨任進行簡式審判程序，判決如下：
    主  文
顏成烽犯附表罪名欄所示之罪，各處附表宣告刑欄所示之刑。應
執行有期徒刑壹年參月。
    犯罪事實及理由
一、犯罪事實：
　　黃建凱原獨自在Facebook社群軟體創立並經營「Dw精品手錶
    代購」等數個粉絲專頁，並利用其所申辦之第一商業銀行帳
    戶作為收取價金之管道。嗣因其有多筆交易未依約交付商品
    與客戶，經客戶報案，致上開帳戶遭列為警示帳戶而無法收
    提款項。黃建凱竟改與黃建凱、顏成烽（原名顏文正）合作
    ，利用僅僅有限之貨源，但在上開粉絲專頁中大量刊登銷售
    、競標手錶之訊息，吸引眾多用戶瀏覽進而下單或競標及匯
    款後，以選擇性出貨之方式，致使部分用戶誤認該等粉絲專
    頁貨源充足而下單或競標並匯款後未能取得商品以詐財。顏
    成烽與黃建凱均意圖為自己不法之所有，基於縱使上開社群
    軟體用戶見上開粉絲專頁內銷售、競標手錶之訊息而誤信貨
    源充足並下單或競標及匯款後未收到手錶，亦不違背其等本
    意之利用網際網路對公眾散布而詐欺取財不確定故意之犯意
    聯絡，由黃建凱、顏成烽以附表各編號「犯罪事實」欄所示
    之分工方式，共同向附表各編號所示之人詐欺得款。
二、證據名稱：
　㈠被告顏成烽於偵查中之供述及於本院審理中之自白。
　㈡證人即共同正犯黃建凱於警詢、偵查及另案審理中之證述。
　㈢證人即告訴人江亦峻、陳迺予、許家瑋及被害人張家碩於警
    詢時之證述。
　㈣顏成烽所申設之六腳蒜頭郵局帳戶（局號：0000000、帳號：
    0000000，下稱顏成烽郵局帳戶）之郵政存簿儲金立帳申請
    書及客戶歷史交易清單、邱俊貿所申設中國信託帳戶（帳號
    ：000000000000）之開戶基本資料及交易明細。
　㈤告訴人江亦峻、陳迺予、許家瑋及被害人張家碩提出之匯款
    證明；告訴人江亦峻、陳迺予、許家瑋與「Dw精品手錶代購
    」粉絲專頁間之通訊軟體Messenger對話紀錄。
　㈥本院108年訴字第754號刑事判決書。
三、應適用之法條及罪數之說明：
  ㈠核被告就附表編號1至4所為，均係犯刑法第339條之4第1項第
    3款之以網際網路對公眾散布而犯詐欺取財罪。
  ㈡被告與黃建凱就上開各次犯行，有犯意聯絡、行為分擔，均
    應論以共同正犯。被告就附表各編號所示各罪，分別是藉由
    不同之過程對相異之被害人或告訴人施用詐術，所侵害者為
    不同人之財產法益，顯是分別起意所為，應予分論併罰。
四、爰以行為人之責任為基礎，審酌被告正值青壯，具有謀生能
    力，卻不思循合法途徑獲取所需，反而利用網際網路得以快
    速且廣泛傳播資訊之特性，利用社群軟體從事本案詐欺犯行
    ，致使該社該群軟體用戶均可能成為不實詐騙內容之受眾，
    最終導致附表所示之人受騙而交付財物，所為侵害他人財產
    權，亦危害網路線上交易之安全性。再考量被告原否認犯罪
    ，於本院審理中終能坦承犯行之犯後態度，以及共同正犯黃
    建凱均已將詐騙所得之金額分別退還附表所示之人，已稍能
    彌補其等所受損害。兼衡被告本案各次犯行犯罪之動機、目
    的、手段、分工情形、犯罪所得利益、所生損害、其素行，
    以及被告於本院審理中所陳之教育程度、職業、家庭、生活
    、經濟狀況（見本院訴緝卷第104頁）等一切情狀，分別量
    處如附表宣告刑欄所示之刑，且合併定其應執行刑如主文所
    示。又被告雖請求予以宣告緩刑，惟被告前因違反毒品危害
    防制條例案件，經臺灣臺中地方法院於以110年度中簡字第8
    72號判決判處有期徒刑2月確定，甫於111年6月14日易科罰
    金執行完畢，有臺灣高等法院被告前案紀錄表在卷可考。是
    被告本案自與刑法第74條第1項所定得宣告緩刑之要件不符
    ，自不得予以宣告緩刑。
五、末查，被告與共同正犯黃建凱因本案各次犯行向附表各編號
    所示之人詐得如附表各編號所示之款項，雖均為本案犯罪所
    得，惟黃建凱已將詐得之款項全數返還附表各編號所示之人
    等情，業據黃建凱供述在卷（本院訴卷第81、84、86、87頁
    ），且核與證人江亦峻在另案審理中證述之情節（本院訴卷
    第176-178頁），大致相符，應堪認無訛。故依刑法第38條
    之1第5項規定，就前述犯罪所得均不予宣告沒收或追徵。
據上論斷，應依刑事訴訟法第273條之1第1項、第299條第1項前
段、第310條之2、第454條第1項（依刑事判決精簡原則僅記載程
序法），判決如主文。
本案經檢察官陳昭廷提起公訴，檢察官廖俊豪到庭執行職務。
中　　華　　民　　國　　111 　年　　8 　　月　　25　　日
                  刑事第五庭  法  官  陳盈螢 
以上正本證明與原本無異。
如不服本判決應於收受判決後20日內向本院提出上訴書狀，並應
敘述具體理由；其未敘述上訴理由者，應於上訴期間屆滿後20日
內向本院補提理由書（均須按他造當事人之人數附繕本）「切勿
逕送上級法院」。告訴人或被害人如對於本判決不服者，應具備
理由請求檢察官上訴，其上訴期間之計算係以檢察官收受判決正
本之日期為準。
中　　華　　民　　國　　111 　年　　8 　　月　　25　　日
                              書記官  陳孟瑜 
附錄本案論罪科刑法條：
中華民國刑法刑法第339條之4第1項第3款
犯第三百三十九條詐欺罪而有下列情形之一者，處一年以上七年
以下有期徒刑，得併科一百萬元以下罰金：
三、以廣播電視、電子通訊、網際網路或其他媒體等傳播工具，
    對公眾散布而犯之。
附表
編號 告訴人/ 被害人 犯罪事實 罪名及宣告刑 1 江亦峻 由黃建凱或顏成烽在「DW精品手錶代購」粉絲專頁刊登競標TISSOT手錶之訊息。江亦峻於106年11月17日晚上10時30分許瀏覽該訊息，因而陷於錯誤並下標，黃建凱或顏成烽則於同年月19日晚上8時59分前某時，向江亦峻佯稱其得標需先匯款云云，江亦峻遂依指示於同年月19日晚上8時59分許匯款新臺幣（下同）5500元至黃建凱透過林文恩（另由臺灣雲林地方法院以108年度易字第591號判決無罪，並經臺灣高等法院臺南分院以110年度金上訴字第1020號判決上訴駁回確定）向邱俊貿（另經臺灣雲林地方檢察署檢察官以107年度偵字第1681號為不起訴處分確定）所借用中國信託帳戶（帳號：000000000000）內，嗣再由邱俊貿透過林文恩之指示將其中5400元轉帳至顏成烽郵局帳戶內，惟江亦峻事後欲與上開粉絲專頁聯絡均遭置之不理，並經其他Facebook用戶告知受騙，始悉上情。 顏成烽共同以網際網路對公眾散布而犯詐欺取財罪，處有期徒刑壹年。 2 陳迺予 由黃建凱或顏成烽在「DW精品手錶代購」粉絲專頁刊登競標VERSACE手錶之訊息。陳迺予於106年11月20日上午9時29分許瀏覽該訊息，因而陷於錯誤並下標，黃建凱或顏成烽則於同年月21日下午5時57分前某時，以Messenger通訊軟體向陳迺予佯稱其得標並應先匯款云云，陳迺予遂依指示於同年月21日下午5時57分許，匯款6500元至顏成烽郵局帳戶內，惟陳迺予遲未收到得標之手錶，且經聯絡未果，上開粉絲專頁更於同年月24日關閉，陳迺予因此發覺受騙。 顏成烽共同以網際網路對公眾散布而犯詐欺取財罪，處有期徒刑壹年。 3 許家瑋 由黃建凱或顏成烽在「DW精品手錶代購」粉絲專頁刊登競標VERSACE手錶之訊息。許家瑋於106年11月22日晚上10時前某時瀏覽該訊息，因而陷於錯誤並下標，黃建凱或顏成烽則於同日晚上10時後某時，以Messenger通訊軟體向許家瑋佯稱其得標並應先匯款云云，許家瑋遂依指示於同年月24日下午3時52分許，匯款7000元至顏成烽郵局帳戶內，惟許家緯事後遭該粉絲專頁封鎖，且該粉絲專頁復經關閉，許家瑋因此發覺受騙。 顏成烽共同以網際網路對公眾散布而犯詐欺取財罪，處有期徒刑壹年。 4 張家碩 由黃建凱或顏成烽在「DW精品手錶代購」粉絲專頁刊登販售手錶之訊息。張家碩於106年11月23日凌晨0時許瀏覽該訊息，因而陷於錯誤，以Messenger通訊軟體陸續與黃建凱或顏成烽聯繫，約定由張家碩先匯款以購買手錶。張家碩遂依指示於同日晚上7時38分許，匯款5000元至顏成烽郵局帳戶內，惟張家碩事後與上開粉絲專頁聯絡均遭置之不理，且發現上開粉絲專頁於同年月24日即關閉，復遲未收到訂購之手錶，乃發覺受騙。 顏成烽共同以網際網路對公眾散布而犯詐欺取財罪，處有期徒刑壹年。